【裁判字號】    97,交上訴,1450
【裁判日期】    970925
【裁判案由】    業務過失致死
【裁判全文】
臺灣高等法院臺中分院刑事判決      97年度交上訴字第1450號
上  訴  人  臺灣臺中地方法院檢察署檢察官
被      告  乙○○
上列上訴人因業務過失致死案件，不服臺灣臺中地方法院97年度
交訴字第59號中華民國97年4月25日第一審判決（起訴案號：臺
灣臺中地方法院檢察署96年度偵字第28730號），提起上訴，本
院判決如下：
      主  文
原判決撤銷。
乙○○從事業務之人，因業務上之過失致人於死，處有期徒刑柒
月。緩刑年。
      事  實
一、乙○○受僱於吉翔起重工程有限公司（下簡稱吉翔公司），
    擔任吊車司機，為從事駕駛業務之人，於民國 (下同)96 年
    11月1日上午12時5分許，駕駛吉翔公司所有編號12Ｚ0000000
    000號之卡車式起重機吊車，載運其工作時順便從工地撿拾
    之廢鐵，前往臺中縣龍井鄉○○路之龍鑫資源回收場變賣，
    於處理完畢欲倒車至西濱路時，理應注意遵守道路交通安全
    規則大型汽車倒車時須派人在車後指引，注意其他車輛及行
    人或先測明車後有足夠之地位，並促使行人及車輛避讓之規
    定，依當時日間自然光線、柏油路面乾燥無缺陷、道路無障
    礙物、視距良好，並無不能注意之情事，竟為圖一時之便，
    未派人在車後指引，未注意其他車輛，亦未為任何促使行人
    、車輛避讓之措施，貿然駕駛上開吊車自龍鑫資源回收場內
    倒車至臺中縣龍井鄉○○路（即臺61南下157.8K慢車道處）
    ，至起重機吊車後側撞及柯福義駕駛途經該處煞避不及之5G
    P-507號重型機車，柯福義因而人車倒地，受有頭部外傷、
    胸部挫傷及顱內出血等傷害，龍鑫資源回收場內之人員見狀
    ，立即打電話報警及叫救護車，乙○○於職司犯罪偵查之警
    察到場尚未發覺肇事者為何人前，即主動向警察自首其為肇
    事者嗣並接受裁判，而柯福義經送醫急救後，仍於95年11月
    2 日上午11時15分許，因顱內出血不治死亡。
二、案經臺灣臺中地方法院檢察署檢察官自動檢舉偵查起訴。
      理  由
一、上開犯罪事實迭據被告乙○○於警詢、偵查、原審及本院審
    理時坦承不諱，並有道路交通事故現場圖、道路交通事故調
    查報告表(一)、(二)、肇事現場照片十張、童綜合醫院所出具之
    柯福義病歷摘要及診斷書、臺灣臺中地方法院檢察署相驗屍
    體證明書、法醫檢驗報告書，及內載：「報案人或勤指中心
    轉來資料未報名肇事人姓名，處理人員前往現場處理時，肇
    事人在場，並當場承認為肇事人」等字之臺中縣警察局道路
    交通事故肇事人自首情形紀錄表在卷可稽。又汽車倒車時，
    應顯示倒車燈光或手勢後，謹慎緩慢後倒，並應注意其他車
    輛及行人，大型汽車須派人在車後指引，如無人在車後指引
    時，應先測明車後有足夠之地位，並促使行人及車輛避讓。
    道路交通安全規則第110條第2款、第3款定有明文，被告駕
    駛前揭大型吊車倒車時，自應注意遵守上開規定，依卷附道
    路交通事故調查報告表所示肇事當時日間自然光線、柏油路
    面乾燥無缺陷、道路無障礙物、視距良好，足見並無不能注
    意之情事，被告卻圖一時之便，未派人在車後指引，未注意
    其他車輛，亦未為任何促使行人、車輛避讓之措施，貿然駕
    駛上開吊車自龍鑫資源回收場內倒車至西濱路之慢車道上，
    致起重機吊車後側撞及柯福義駕駛途經該處煞避不及之5GP-
    507號重型機車，柯福義因而受有上述傷害送醫後不治死亡
    ，被告之行為自有過失，本件經送請台灣省台中縣區車輛行
    車事故鑑定委員會鑑定亦認被告駕駛卡車式起重機倒車不當
    為肇事原因，柯福義駕駛機車無肇事因素，益徵被告之行為
    確有過失，被告之過失行為與被害人柯福義死亡間具有相當
    因果關係，本件事證明確，被告犯行應堪認定。
二、被告係吉翔公司之吊車司機，為駕車從事業務之人，其於工
    作告一段落之空檔時間，駕駛工作用之吊車，載運其工作時
    順便從工地撿拾之廢鐵，前往龍鑫資源回收場變賣之行為，
    與其駕車業務有直接關係，屬業務上之行為，自應負特別注
    意義務（見最高法院71年度台上字第7098號判例），核被告
    所為，係犯刑法第276條第2項之業務上過失致人於死罪。又
    被告肇事後，於職司犯罪偵查之公務員未發覺其駕車肇事致
    人於死前，主動向到埸之警察自首其為肇事者，嗣並接受裁
    判，符合刑法自首之規定，依刑法第62條前段規定，減輕其
    刑。原審認被告罪證明確，予以論罪科刑，固非無見，然原
    審遽認被害人柯福義未注意車前狀況亦有過失，則尚有未洽
    ，檢察官以原審未審酌被告另有未向公路監理機關申請核發
    臨時通行證即行駛道路之過失為由上訴雖無理由 (此部分與
    被告所犯業務過失致死罪間無因果關係 )，然其以被告突然
    自路旁駛出，被害人無法反應避免無過失為由上訴則有理由
    ，原審判決既有如上未當之處，應由本院將其撤銷改判，爰
    審酌被告過失甚重，所生之損害亦大及其犯後坦承犯行，態
    度良好，業與被害人家屬達成民事和解 (見卷附台灣台中地
    方法院和解筆錄)等一切情狀，量處如主文第二項所示之刑
    。又被告前未曾故意犯罪受有期徒刑以上刑之宣告 (見卷附
    台灣高等法院被告前案紀錄表)，犯後深具悔意，經此偵審
    教訓，應知警惕當無再犯之虞，本院認本件宣告刑以暫不執
    行為適當，爰宣告緩刑參年，以啟自新。
三、據上論斷，應依刑事訴訟法第三百六十九條第一項前段、第
    三百六十四條、第二百九十九條第一項前段、刑法第二百七
    十六條第二項、第六十二條前段、第七十四條第一項第一款
    、刑法施行法第一條之一第一項、第二項，判決如主文。
    本案經檢察官甲○○到庭執行職務。
中    華    民    國    97    年    9     月    25    日
            刑事第九庭  審判長法  官  江  德  千
                              法  官  許  旭  聖
                              法  官  康  應  龍
上列正本證明與原本無異。
如不服本判決應於收受送達後十日內向本院提出上訴書狀，其未
敘述上訴之理由者並得於提起上訴後十日內向本院補提理由書（
均須按他造當事人之人數附繕本）。
                              書記官  姚  錫  鈞
中    華    民    國    97    年    9     月    25    日


司法院資訊處製作；財團法人民間司法改革基金會備份。
